臺灣桃園地方法院刑事裁定　　　　　　 100年度撤緩字第39號
公　訴　人　臺灣桃園地方法院檢察署檢察官
受　刑　人　林春源
上列聲請人因受刑人毀棄損壞案件，聲請撤銷緩刑之宣告（100
年度執聲字第241 號），本院裁定如下：
    主  文
聲請駁回。
    理  由
一、聲請意旨略以：受刑人因犯毀棄損壞案件，經本院於民國98
    年9 月3 日以98年度簡上字第717 號判決判處拘役30日，緩
    刑2 年，並於98年9 月3 日確定在案。詎受刑人未於調解成
    立內容之期限內履行賠償被害人王曉倩新臺幣（下同）17,0
    00元完畢，是該受刑人雖受緩刑宣告之寬典，竟未於判決之
    期限內履行緩刑附條件完畢，足認受刑人已動搖原判決之基
    礎，且無從認原緩刑之宣告得收其預期效果，而有執行刑罰
    之必要，已合於刑法第75條之1 第1 項第4 款所定撤銷緩刑
    宣告之原因，爰依刑事訴訟法第476 條規定聲請撤銷緩刑之
    宣告。
二、按緩刑宣告，得斟酌情形命犯罪行為人向被害人支付相當數
    額之財產或非財產上之損害賠償；又受緩刑之宣告，而違反
    前開規定所定負擔情節重大者，足認原宣告之緩刑難收其預
    期效果，而有執行刑罰之必要者，自得撤銷其緩刑宣告，刑
    法第74條第2 項第3 款、第75條之1 第1 項第4 款固有明文
    。惟受刑人違反負擔之情節是否確屬重大，仍應斟酌緩刑期
    間命應遵守事項之達成與宣告緩刑之目的而為認定，要非受
    緩刑宣告之人一有違反之情事即應撤銷該緩刑之宣告。且受
    緩刑宣告之人縱有違反負擔而情節重大者，亦應審酌其緩刑
    是否確難收其預期效果，且非執行刑罰無法達成矯正之目的
    。而刑法第74條第2 項第3 款之以命犯罪行為人向被害人支
    付相當數額之財產或非財產上之損害賠償作為緩刑宣告之負
    擔，於宣告緩刑前即應考慮犯罪人實際之償還能力，避免流
    於形式；又上開命犯罪行為人向被害人支付相當數額之財產
    或非財產上之損害賠償之負擔，依刑法第74條第4 項規定，
    得為民事強制執行之名義，被害人之債權依法得以保障，權
    衡刑罰之目的在於制裁不法，而緩刑之宣告係為給予犯罪行
    為人自新之機會，受緩刑宣告者，其後若有不能履行賠償責
    任時，亦應究明其無法履行之原因是否正當，或僅係推諉拖
    延時間（如確有支付能力，而故不給付），若確係因經濟窘
    困，或頓失給付能力，得否能因受緩刑宣告之人一時無法賠
    償，即僅以無民事上之賠償能力，認應以刑罰制裁取代緩刑
    宣告之效果，自有詳酌之必要。所謂「情節重大」，係指受
    判決人顯有履行負擔之可能，而隱匿或處分其財產、故意不
    履行、無正當事由拒絕履行或顯有逃匿之虞等情事而言，法
    院撤銷緩刑與否，仍應以「足認原宣告之緩刑難收其預期效
    果，而有執行刑罰之必要」之實質要件作為審認標準。又緩
    刑負擔是介在執行刑罰與緩刑不執行刑罰間之「折衷措施」
    ，讓受判決人承受類似於刑罰的不利益，以平衡不入獄服刑
    對被害人與社會產生之衝擊，而於符合法定要件下，法院認
    暫不執行為適當者，得宣告緩刑外並命為一定負擔，非謂受
    判決人一旦未履行負擔，法院即可遽認違反所定負擔而情節
    重大，否則對經濟弱勢之犯罪人而言，緩刑宣告之效果與未
    宣告之結果相去不遠，是法院應依受刑人違反負擔之內容及
    其情節是否重大，實質審酌其緩刑是否確難收其預期效果，
    此與刑法第75條第1 項所定2 款要件有一具備，即毋庸再行
    審酌其他情狀，應逕予撤銷緩刑之情形不同，先予敘明（臺
    灣高等法院100 年度抗字第3 號、99年度抗字第1469號、99
    年度抗字第506 號、98年度抗字第640 號裁定參照）。
三、經查，受刑人林春源因犯毀棄損壞罪，經本院於98年9 月3
    日以98年度簡上字第717 號判決判處拘役30日，緩刑2 年，
    並應按期履行本院98年度附民移調字第311 號調解筆錄內容
    ，調解筆錄內容為林春源應給付王曉倩17,000元，給付方法
    係林春源自98年9 月10日起至99年1 月10日止按月於每月10
    日支付2,000 元，餘款自99年2 月10日起至99年8 月10日止
    ，按月於每月10日支付1,000 元，林春源並應以匯款至王曉
    倩帳戶之方式支付上開款項，並於98年9 月3 日確定在案等
    情，有前開判決書及臺灣高等法院被告前案紀錄表各1 份附
    卷可稽。受刑人自98年9 月9 日至99年4 月6 日止，依調解
    內容，每月均有按期給付2,000 或1,000 元，還款總額為14
    ,000元，尚餘3,000 元未給付之事實，業經被害人王曉倩到
    庭陳述明確，並有王曉倩訊問筆錄、匯款帳戶交易明細表在
    卷可查。而本件與一般完全未履行損害賠償之情形並不相同
    ，依受刑人按月已履行給付被害人總額之82% 之款項，堪認
    受刑人確有履行之誠意，能否因受刑人尚有3,000 元未給付
    ，即認「違反之情節應屬重大，足認原宣告之緩刑難收其預
    期效果」，已非無疑。況倘受刑人如係故意違反，何需依約
    按月給付被害人82 %總額之款項，斟酌緩刑宣告目的之一，
    在於使受刑人仍有機會保持工作，以能清償被害人，則撤銷
    緩刑之宣告，無疑使被害人更無法獲得清償，且依刑法第74
    條第4 項規定，此項損害賠償得為民事強制執行名義，聲請
    人既未舉證受刑人有何「顯有履行負擔之可能，而隱匿或處
    分其財產、故意不履行、無正當事由拒絕履行或顯有逃匿之
    虞等情事」，且受刑人故意不履行與景氣不佳暫時無資力履
    行，係屬不同情形，尚難僅以受刑人未繼續履行尚餘3,000
    元之外觀事實，即推認受刑人有「無正當事由拒絕履行或顯
    有逃匿之虞」等情事，再觀以受刑人於98年9 月3 日判決確
    定後迄今，並未有任何犯罪紀錄，有臺灣高等法院被告前案
    紀錄表可參，難認原宣告之緩刑有何難收其預期效果，而有
    執行刑罰之必要。本院審酌上情，認受刑人並無惡意不履行
    之情事，且難認有何違反緩刑所定負擔而情節重大、不知悔
    悟之情形，依現狀亦難認受刑人所受之緩刑宣告有難收其預
    期效果，而有執行刑罰之必要，應再予以觀察受刑人其後是
    否依約履行其給付義務，再行認定受刑人有無違反刑法第74
    條第2 項第3 款之負擔而有情節重大之情形，聲請人聲請撤
    銷對受刑人之緩刑宣告，為無理由，應予駁回。
四、依刑事訴訟法第220條，裁定如主文。
中    華    民    國   100    年    3     月    21    日
                  刑事第一庭    法  官  張瓊華
以上正本證明與原本無異。
如不服本裁定，應於送達後5 日內，向本院提出抗告狀。
                                書記官  陳孟君
中    華    民    國   100    年    3     月    23    日